【裁判字號】    92,重再,14
【裁判日期】    920724
【裁判案由】    確認債權不存在
【裁判全文】
台灣高等法院民事判決  九十二年度重再字第一四號
    再  審  原  告  甲○○
    再  審  被  告  新光人壽保險股份有限公司
    法 定 代 理 人  吳東進.
右當事人間確認債權不存在事件，再審原告對於中華民國九十二年三月四日本院九十
一年度重上字第二五九號確定判決提起再審，本院判決如左：
    主      文
再審之訴駁回。
再審訴訟費用由再審原告負擔。
    事實及理由
一、本件再審原告起訴主張本院九十一年度重上字第二五九號確定判決（下稱原確定
    判決）已援引最高法院四十三年台上字第九五號判例意旨，而認國防部北部地方
    軍事法院檢察署所認定之事實，並非當然有拘束民事訴訟之效力，惟前訴訟程序
    僅摭拾國防部北部地方軍事法院檢察署勘驗卷之前後不符少數證人之片段證詞，
    率爾認定呂勝鈞係故意食巴拉刈農藥，致造成藥物中毒死亡，惟原確定判決對軍
    事檢察官縝密調查之結論，推定呂勝鈞係誤食巴拉刈中毒死亡，何以不採為心證
    之理由及何以未自行調查，並未見記明於判決中，且違反舉證責任之分配，並怠
    於傳訊證人及與再審原告當庭對質之機會，原確定判決顯然違反最高法院六十九
    年台上字第二六七四號、四十九年台上字第九二九號、五十一年台上字第一○一
    號、十九年上字第三六三號判例意旨並有理由與主文矛盾之違法。又中華民國人
    壽保險商業同業公會人身保險爭議調處委員會之調處結果函，在實體上已然認定
    再審原告勝訴，原確定判決並未綜合各種間接證據，本於邏輯上之論理法則認定
    事實，揆諸司法院頒佈之辦理民事訴訟事件應行注意事項三十四項第七點，原確
    定判決顯然違反論理法則，因而依民事訴訟法第四百九十六條第一項第一款之規
    定，提起本件再審之訴。並聲明本訴部分：(一)本院九十一年度重上字第二五九號
    、臺灣桃園地方法院九十年度重訴字第三五五號確定判決關於本訴部分均廢棄。
    (二)右廢棄部分，再審被告在前審之訴駁回。反訴部分：(一)本院九十一年度重上字
    第二五九號、臺灣桃園地方法院九十年度重訴字第三五五號確定判決關於反訴部
    分均廢棄。(二)右廢棄部分，再審被告應依保險單號碼ＲＧＨ○○六一三、５ＣＨ
    五四○九二、５ＣＨ五四一○九、５ＣＨ五七一五一等四份保險單給付再審原告
    新台幣（下同）二千一百五十萬元及依保險單號碼ＲＧＨ○○六一三退還已繳付
    未到期保險費四萬四千五百一十一元，並均自八十九年二月五日起至清償日止按
    年息一分計算之利息。
二、再審被告未提出書狀，故無事實及聲明可資記載。
三、按再審之訴顯無再審理由者，得不經言詞辯論，以判決駁回之，民事訴訟法第五
    百零二條第二項定有明文。
四、按「民事訴訟法第四百九十六條第一項第一款所謂適用法規顯有錯誤，應以確定
    裁判決違背法規或現存判例解釋者為限」、「所謂適用法規顯有錯誤者，不包括
    漏未斟酌證據及認定事實錯誤之情形在內。最高法院七十年台再字第二一０號、
    六十三年台上字第八八○號判例意旨可資參照。查本件再審原告所主張之再審理
    由，無非謂前訴訟程序僅摭拾國防部北部地方軍事法院檢察署勘驗卷之前後不符
    少數證人之片段證詞，率爾認定呂勝鈞係故意食巴拉刈農藥，致造成藥物中毒死
    亡，惟原確定判決對軍事檢察官縝密調查之結論，推定呂勝鈞係誤食巴拉刈中毒
    死亡，何以不採為心證之理由及何以未自行調查，並未見記明於判決中，且違反
    舉證責任之分配，並怠於傳訊證人及與再審原告當庭對質之機會云云，然原確定
    判決關於呂勝鈞並非誤食農業所引致死亡之事實，業已依職權調查證據認定之，
    並據而為不採國防部北部地方軍事法院檢察署之推論（見原確定判決理由欄二(二)
    (三)(四)）。再審原告主張原確定判決未自行調查，將不採為心證之理由記明於判決
    中云云，自非屬實。且再審原告前開所指摘之事項，無非就原確定判決如何取捨
    證據、認定事實之職權行使範圍，指摘不當，惟依據證據認定事實，為事實審法
    院之職權，非當事人所得置喙，揆諸首揭判例之意旨，認定事實錯誤及漏未斟酌
    證據之情形本非屬民事訴訟法第四百九十六條第一項第一款所為之「適用法規顯
    有錯誤」之範疇，是本件再審原告依該條款主張原確定判決適用法規顯有錯誤而
    為再審理由，顯有違誤。再審原告另主張原確定判決對於「事實認定」違反論理
    法則，為適用法規顯有錯誤云云，惟違背論理法則，係指確定判決「適用法律」
    違背論理法則，惟再審原告所指事實認定錯誤，仍屬事實審之職權，並非適用法
    規顯有錯誤已如前述，再審原告並未指出原確定判決「適用法律」如何違背論理
    法則，再審原告主張顯有違誤，而無足採。
五、民事訴訟法第四百九十六條第一項第二款所謂：判決理由與主文顯有矛盾，係指
    判決依據當事人主張之事實，認定其請求或對造抗辯為有理由或無理由，而於主
    文為相反之諭示，且其矛盾為顯然者而言。最高法院八十年台再字第一三○號判
    例意旨參照。查原確定判決於理由項下，認定再審原告對於再審被告部分之上訴
    ，為無理由，而於主文諭示駁回再審原告此部分之上訴。依前說明，並無判決理
    由與主文顯有矛盾之情形。是則再審原告主張原確定判決有判決理由與主文矛盾
    之違法云云，亦非實在，顯無理由而為無可取。縱上所述，再審原告依民事訴訟
    法第四百九十六條第一項第一款之規定，提起本件再審之訴，顯無理由，爰不經
    言詞辯論，以判決駁回之。
六、據上論結，本件再審之訴為顯無理由，依民事訴訟法第五百零二條第二項、第七
    十八條，判決如主文。
中      華      民      國    九十二    年      七      月    二十四    日
                                民事第十五庭
                                    審判長法  官  劉  靜  嫻
                                          法  官  吳  光  釗
                                          法  官  李  錦  美
右正本係照原本作成。
如不服本判決，應於收受送達後二十日內向本院提出上訴書狀，其未表明上訴理由者
，應於提出上訴後二十日內向本院補提理由書狀（均須按他造當事人之人數附繕本）
上訴時應提出委任律師或具有律師資格之人之委任狀；委任有律師資格者，另應附具
律師資格證書及釋明委任人與受任人有民事訴訟法第四百六十六條之一第一項但書或
第二項（詳附註）所定關係之釋明文書影本。
中      華      民      國    九十二    年      七      月    二十八    日
                                          書記官  明  祖  全
附註：
民事訴訟法第四百六十六條之一（第一項、第二項）：
對於第二審判決上訴，上訴人應委任律師為訴訟代理人。但上訴人或其他法定代理人
具有律師資格者，不在此限。
上訴人之配偶、三親等內之血親、二親等內之姻親，或上訴人為法人、中央或地方機
關時，其所屬專任人員具有律師資格並經法院認為適當者，亦得為第三審訴訟代理人
。


司法院資訊處製作；財團法人民間司法改革基金會備份。
